【裁判字號】    94,聲判,19
【裁判日期】    950328
【裁判案由】    聲請交付審判
【裁判全文】
臺灣新竹地方法院刑事裁定              94年度聲判字第19號
聲  請  人  甲○○
被      告  戊○○
            乙○○
            丙○○
            丁○○
            己○○
上列聲請人因告訴被告等妨害祕密等案件，不服臺灣高等法院檢
察署檢察長駁回再議之處分（九十四年度上聲議字第二四二一號
），聲請交付審判，本院裁定如下：
    主  文
聲請駁回。
    理  由
一、聲請交付審判意旨：為不服臺灣高等法院檢察署九十四年度
    上聲議字第二四二一號被告戊○○等五人涉嫌妨害祕密等一
    案檢察官所為之駁回再議處分，依下列各項理由，聲請交付
    審判：
（一）無正當理由侵入住宅部分：
  １、被告丙○○趁告訴人外出無正當理由侵入：
      被告丙○○於民國九十二年一月二十四日早上八、九點左
      右趁聲請人外出時侵入聲請人位於新竹市○○路一六一號
      十四樓之一之處所進行拍照蒐證，被告丙○○未經聲請人
      即住居權人同意，以蒐證為由逕行入內拍照，明顯違反刑
      事訴訟法第一二四條、第二四五條第一項、第三百十五條
      及通訊保障及監察法第二十四條第一項規定。
  ２、被告丙○○業已提出刑事告訴相關採證應由警方處理：
      依「警察機關分駐（派出）所常用勤務執行程序彙編」中
      「刑案現場處理程序」所定之規定承辦員警至現場時應封
      鎖現場進行初步採證拍照記錄，現場既依規定封鎖，被告
      等人即無理由進入。另依「警察機關分駐（派出）所常用
      勤務執行程序彙編」中「受理妨害婚姻案件處理程序」所
      定之規定承辦員警至現場時應全程錄音並進行初步採證拍
      照，被告等人會同警方至現場，經員警制止仍強行進入（
      見臺灣高等法院檢察署九十四年度上聲議字第二四二一號
      處分書第三頁），顯見員警至現場已執行封鎖現場的動作
      ，惟被告等仍不顧員警制止強行侵入刑案現場，被告等既
      提出刑事告訴即無正當理由進入刑案現場。
  ３、夜間搜索之禁止：
      依刑事訴訟法第一百四十六條規定有人住居或看守之住宅
      或其他處所，不得於夜間入內搜索或扣押。司法機關未依
      法定程序不得於夜間進行搜索，何況被告等無搜索權人未
      取得任何司法機關的許可，即於夜間侵入聲請人位於新竹
      市○○路一六一號十四樓之一之處所進行所謂證據保全，
      四處進行搜索拍照，其行為顯無阻卻違法之事由。
（二）妨害秘密及通訊保障及監察法：
  １、妨害秘密之錄影行為：
      按我國為保障通訊自由，亦於八十八年七月十四日公布「
      通訊保障及監察法」，明文規範通訊監察之實施。並於第
      二十四條第一項規定違法監察他人通訊者，處五年以下有
      期徒刑。是偵查機關如未依法定程序而對人民之言論或談
      話逕行錄影，應認為取得之證據無證據能力，以保障人民
      權利不會被公權力侵害，並維護程序之正當性。至於私人
      違法以錄影所取得證據，亦係對他人權利之重大侵害，自
      應認為亦無證據能力，否則無異鼓勵私人任意侵害他人言
      論與秘密通訊自由。況且，無故以錄音、照相、錄影或電
      磁紀錄竊錄他人非公開之活動、言論或談話者，處三年以
      下有期徒刑、拘役或三萬元以下罰金，刑法第三百十五條
      之一定有明文，不起訴處分書以私人違法蒐證不受通訊保
      障及監察法之規範，明顯違反刑事訴訟法第三百十五條及
      通訊保障及監察法第二十四條第一項規定，最高法院九十
      二年度台上字第二六七七號判決可資參照。
  ２、比例原則係以人民之言論、行動秘密自由之法益，顯然高
      於通姦、相姦罪所要保護之法益：
      依刑法第三百十五條之一規定無故以錄音、照相、錄影或
      電磁紀錄竊錄他人非公開之活動、言論或談話者，處三年
      以下有期徒刑、拘役或三萬元以下罰金；然通姦、相姦罪
      ，其最重本刑僅一年以下有期徒刑之輕罪，依此，人民之
      言論、行動秘密自由之法益，顯然高於通姦、相姦罪所要
      保護之法益，依憲法所揭櫫之比例原則，縱通姦案件於實
      務上採證不易，尚不許偵查機關於此類案件中實施通訊監
      察，更何況係私人為蒐集此類案件之證據，而以不法手段
      所為之搜索取證。另規範通訊監察之實施，並於第二十四
      條第一項規定違法監察他人通訊者，處五年以下有期徒刑
      。執行或協助通訊監察之公務員或從業人員，假借職務或
      業務上之權力、機會或方法，犯前項之罪者，處六月以上
      五年以下有期徒刑。意圖營利而犯前二項之罪者，處一年
      以上七年以下有期徒刑。今被告丙○○所為係以營利為目
      的，顯已觸犯通訊保障及監察法第二十四條規定意圖營利
      而犯前二項之罪者，處一年以上七年以下有期徒刑。被告
      戊○○教唆犯罪亦為共同正犯，被告乙○○、被告丁○○
      與被告丙○○有犯意之聯絡及行為之分擔，皆應為共同正
      犯。不起訴書誤用比例原則明顯損害告訴人法益。
（三）違法搜索部分：
  １、逮捕現行犯程序未完備：
      被告己○○以聲請人為犯罪嫌疑人為由，逕行以逮捕現行
      犯方式將聲請人押送回派出所，並製作「權利告知書」、
      「逕行逮捕通知書」、「選任辯護人通知書」等文件通知
      聲請人，足證被告己○○業已形成無令狀搜索逮捕現行犯
      ，惟依刑事訴訟法第一百三十一條第二項規定檢察官於偵
      查中有相當理由認為情況急迫，非迅速搜索，證據有偽造
      、變造、湮滅或隱匿之虞者，得逕行搜索，或指揮檢察事
      務官、司法警察官或司法警察執行搜索。前二項搜索，由
      檢察官為之者，應於實施後三日內陳報該管法院。由檢察
      事務官、司法警察官或司法警察為之者，應於執行後三日
      內報告該管檢察署檢察官及法院。法院認為不應准許者，
      得於三日內撤銷之。被告己○○並未依刑事訴訟法第一百
      三十一條第二項規定報告陳報，顯有違反刑事訴訟法第一
      百三十一條之規定（最高法院刑事九十二年度台上字第二
      八二二號判決可資參照）。
  ２、受理報案程序未完成：
      被告己○○於接受被告戊○○報案時並未填寫「受理各類
      案件紀錄表」，且未要求被告戊○○填寫告訴切結書，亦
      未報告主管規劃勤務，並派遣備勤或巡邏員警攜帶照相機
      、錄音機等裝備隨同報案人即被告戊○○前往現場，處理
      過程復未能全程照相錄音蒐證，並未按「警察機關分駐（
      派出）所常用勤務執行程序彙編」中「受理妨害婚姻案件
      處理程序」等規定程序辦理，核有疏失，業經新竹市警察
      局第一分局於九十二年七月二日以竹市警一分人字第0920
      018285號令議處申誡乙次。
  ３、未攜帶警員服務證：
      被告己○○於要求新竹市○○路一六一號十四樓之一大樓
      管理員引導其與其他被告進入時；並未攜帶警員服務證亦
      未出示搜票，被告己○○雖身著警察制服且配帶警槍及警
      用無線電，但無法出示警員服務證，致使告訴人於鑑別被
      告己○○其真實真身分時，引致不必要之誤解，經監察院
      （九三）院台內字第0931900490號函，認有明顯違背執務
      之嫌。
二、按告訴人不服上級法院檢察署檢察長或檢察總長認再議為無
    理由而駁回之處分者，得於接受處分書後十日內，委任律師
    提出理由狀，向該管第一審法院聲請交付審判；又法院認為
    交付審判之聲請不合法或無理由者，應駁回之，刑事訴訟法
    第二百五十八條之一、第二百五十八條之三第二項前段分別
    定有明文。此乃刑事訴訟法於九十一年二月八日修正時，參
    考德國刑事訴訟法第一百七十二條第二項及日本刑事訴訟法
    第二百六十二條之規定，所制定之新制。其目的在於既有之
    檢察機關內部檢察一體原則所蘊含之內部監督機制外，增設
    檢察機關以外之監督機制，以貫澈檢察官起訴裁量權之制衡
    。然為防止濫行提出聲請，虛耗訴訟資源，復參考德國刑事
    訴訟法第一百七十二條第三項之規定，明定交付審判之案件
    ，必須「委任律師提出理由狀」，程序始稱合法。
三、經查：
(一)聲請人甲○○以被告戊○○等人涉犯妨害祕密等罪嫌，向臺
    灣新竹地方法院檢察署檢察官提出告訴，經臺灣新竹地方法
    院檢察署檢察官於九十三年八月十三日，以九十二年度偵字
    第三四五○號、九十三年度發查偵字第三號、發查偵字第四
    號為不起訴處分後，聲請人不服，聲請再議，嗣經臺灣高等
    法院檢察署檢察長於九十三年十一月十七日以九十三年度上
    聲議字第四一二一號命令，認偵查尚未完畢，發回續行偵查
    後，復經臺灣新竹地方法院檢察署檢察官於九十四年六月十
    日以九十四年度偵續字第八號為不起訴處分後，聲請人仍不
    服聲請再議，嗣經臺灣高等法院檢察署檢察長於以再議之聲
    請為無理由，於九十四年七月二十一日，以九十四年度上聲
    議字第二四二一號處分書，駁回再議等情，業經本院調取臺
    灣新竹地方法院檢察署九十二年度偵字第三四五○號、九十
    三年度發查偵字第三號、發查偵字第四號、九十四年度偵續
    字第八號（內附臺灣高等法院檢察署檢察長九十三年度上聲
    議字第四一二一號命令）、臺灣高等法院九十四年度上聲議
    字第二四二一號查卷宗核閱屬實。
(二)聲請人於收受臺灣高等法院檢察署九十四年度上聲議字第二
    四二一號處分書駁回再議處分後（由同居人即洪陳柑收受之
    補充送達），同年月二十三日向臺灣高等法院檢察署提出聲
    請再議狀，聲請再議，有臺灣高等法院檢察署送達證書、刑
    事聲請再議狀（再議狀上分案章及紀錄科章均為九十四年八
    月二十三日）一份在卷可憑（見臺灣高等法院檢察署九十四
    年度上聲議字第二四二一號卷第三一、三七至四二頁），聲
    請人前開再議之聲請，嗣經臺灣高等法院檢察署於九十四年
    八月二十六日以檢紀生字第21370號函認聲請人雖具狀聲請
    再議，性質上屬聲請交付審判，移由本院審核，有該函文在
    卷可稽（見本院卷第一頁），復經聲請人於本院訊問中確認
    其所提之聲請再議狀，原意係在聲請交付審判無誤（見本院
    九十五年三月十三日訊問筆錄第一頁），然聲請人所提交付
    審判之聲請，並未委任律師提出理由狀，此有前開其所提聲
    請刑事交付審判狀一紙可佐。準此，其該部分之交付審判聲
    請，於法不合。
(三)綜上所述，揆諸前開說明意旨，本件聲請人交付審判之聲請
    ，於法顯有未合，自應予駁回。
四、依刑事訴訟法第二百五十八條之三第二項前段，裁定如主文
。
中    華    民    國  九十五  年    三   月   二十八  日
                  臺灣新竹地方法院刑事第四庭
                          審判長法  官  林秋宜
                                法  官  馮俊郎
                                法  官  劉兆菊
以上正本證明與原本無異。
不得抗告。
中    華    民    國  九十五  年    三   月   二十九  日
                                書記官  龔紀亞


司法院資訊處製作；財團法人民間司法改革基金會備份。
